臺灣彰化地方法院民事判決　94年度簡上字第38號
上　訴　人
即被上訴人　乙○○
兼上一人
訴訟代理人　甲○○
上　訴　人
即被上訴人　丁○○
　　　　　　戊○○
兼上二人
訴訟代理人　丙○○
上列當事人間請求損害賠償事件，上訴人對於中華民國93年12月
30日本院北斗簡易庭92年度斗簡字第215號第一審判決 提起上訴
，本院於94年7月6日言詞辯論終結，判決如下：
    主      文
兩造之上訴均駁回。
第2審訴訟費用各自負擔。
    事實及理由
一、上訴人即被上訴人乙○○、甲○○（下稱上訴人乙○○等2
    人）主張：上訴人即被上訴人戊○○、丙○○、丁○○（下
    稱上訴人戊○○等3人）係母子、兄弟關係，兩造比鄰而居
    ，為房屋相接處之雨水排放問題爭吵已久，上訴人戊○○於
    民國91年9月25日下午與上訴人乙○○因細故引起爭執，遂
    憤而回家帶同其子即上訴人丙○○、丁○○，共同基於傷害
    之犯意聯絡，於同日17時50分許，侵入上訴人乙○○等2人
    位在彰化縣二林鎮○○里○段1006號之藥房兼住家（1樓為藥
    房，2樓以上為住家），上訴人丙○○見上訴人甲○○手拿
    照像機在拍攝，即徒手毆打甲○○頭部等處，並拉扯照像機
    ，致上訴人甲○○頭皮蓋受有2×0.2公分、右手肘受有5×
    0.2公分之裂傷等傷害，上訴人丁○○、戊○○見上訴人乙○○在揮灑石灰粉，即共同拉扯、推擠上訴人乙○○，致上
    訴人乙○○跌倒在地，受有頭皮蓋裂傷、臉部3×2公分挫傷
    血腫、左上肢2×0.5公分皮膚缺損、右手虎口2×2公分裂傷
    等傷害。上訴人乙○○因此支出醫藥費用新台幣（下同）2,
    670元、中藥費用45,300元，並請求慰撫金120,000元，共受
    有167,970元之損害；上訴人甲○○則因此支出醫藥費用2,1
    90元、中藥費用20,140元，因受傷減少工作約12天（住院2
    天，其餘為出庭審理之損害），每日減少收入約1,500元，
    合計18,000元，並請求精神慰撫金80,000元，共受有120,
    330元損害。爰依共同侵權行為之法律關係請求上訴人陳正
    蕊等3人連帶賠償上開金額等語。
二、上訴人即被上訴人戊○○、丙○○、丁○○則以：本件侵權
    行為損害賠償事實之發生過程，固經刑事判決認定，惟刑事
    判決所認定之事實有出入。案發當天係上訴人乙○○先出言
    挑釁，上訴人戊○○待丙○○、丁○○下班後，一同前往上
    訴人乙○○等2人住家理論，一進門即遭其等以預藏之石灰
    粉灑來，致使上訴人戊○○受有雙眼輕度紅腫之傷害，上訴
    人丙○○受有右眼化學性灼傷之傷害，足認上訴人乙○○等
    2人有故意或過失侵權行為，上訴人戊○○、丙○○因此支
    出醫療費用約2000元、另因眼部受傷顯有失明之危險，受有
    精神上損害，各請求精神慰撫金各為55,000元，上訴人戊○○、丙○○自得以該金額與上訴人乙○○等2人請求之金額
    相抵銷，經抵銷後，已毋庸再為任何給付。退步言之，若上
    訴人戊○○等3人仍應負賠償之責任，因本件損害之造成，
    係因上訴人乙○○等2人之挑釁行為及以石灰粉攻擊，上訴
    人戊○○等3人在急迫情形下，始出手制止，不慎在拉扯間
    造成傷害。上訴人乙○○等2人所受之損害均尚輕微，而上
    訴人丙○○、戊○○亦受有傷害，且上訴人戊○○並無職業
    與收入，原判決認上訴人戊○○等3人應連帶賠償上訴人乙○○等2人各50,000元之精神慰撫金實嫌過高等語置辯。
三、本件原審對上訴人乙○○等2人之請求，為部分勝訴之判決
    ，並依職權及依聲請為假執行及供擔保免為假執行之宣告，
    而駁回上訴人乙○○等2人其餘之訴。上訴人分別就敗訴部
    分聲明不服，上訴人乙○○等2人求為判決：(一)原判決不利
    於上訴人乙○○等2人部分廢棄。(二)上開廢棄部分，上訴人
    戊○○等3人應再連帶賠償上訴人乙○○115,300元、上訴人
    甲○○65,740元。上訴人丙○○等人對乙○○等2人之上訴
    ，聲明：上訴駁回，其上訴部分則求為判決：(一)原判決不利
    上訴人戊○○等3人部分廢棄。(二)上開廢棄部分，上訴人乙○○等2人在第1審之訴駁回。上訴人乙○○等2人對上訴人
    丙○○等3人之上訴，聲明：上訴駁回。
四、兩造不爭執之事實：
　(一)上訴人戊○○於91年9月25日下午，因與上訴人乙○○發生
    爭執，遂帶同其子即上訴人丙○○、丁○○，於同日17時
    50分許，侵入上訴人乙○○等2人之住處，由上訴人丙○○
    徒手毆打上訴人甲○○頭部等處，致上訴人甲○○頭皮蓋受
    有2×0.2公分、右手肘受有5×0.2公分之裂傷等傷害，上訴
    人丁○○、戊○○則共同拉扯、推擠上訴人乙○○，致上訴
    人乙○○跌倒在地，受有頭皮蓋裂傷、臉部3×2公分挫傷血
    腫、左上肢2×0.5公分皮膚缺損、右手虎口2×2公分裂傷等
    傷害。上訴人戊○○等3人因共同傷害行為，已經本院92年
    度易字第608號、台灣高等法院台中分院92年度上易字1692
    號刑事案件判處拘役20日確定。
　(二)上訴人乙○○、甲○○因本件傷害受傷就醫，分別支出之醫
    療費用為2,670元、2,190元，上訴人甲○○住院2天，以每
    日1,200元計算，所受不能工作之損害為2,400元。
五、得心證之理由：
　(一)查上訴人乙○○等2人主張其於前揭時、地，因上訴人戊○○等3人之共同傷害行為，致受有傷害之事實，業據其提出
    診斷書2張為證，且為上訴人戊○○等3人所不爭執，應堪認
    為真實。
　(二)按因故意或過失，不法侵害他人權利者，負損害賠償責任。
    數人共同不法侵害他人之權利者，連帶負損害賠償責任。不
    法侵害他人身體者，對於被害人因此喪失或減少勞動能力或
    增加生活上之需要者，應負損害賠償責任。不法侵害他人之
    身體、健康者，被害人雖非財產上之損害者，亦得請求賠償
    相當之金額，民法第184條第1項前段、第185條第1項前段、
    第193第1項、第195條第1項前段分別定有明文。本件上訴人
    乙○○等2人因上訴人戊○○等3人之共同侵權行為，致身體
    受傷，其請求上訴人戊○○等3人連帶賠償其損害，自屬有
    據。茲就其2人之請求，分述如下：
　1.醫療費用部分：上訴人乙○○、甲○○主張其因上訴人戊○○等3人之傷害行為，分別支出醫藥費2,670元、2,190元之
    事實，業據其提出收據為證，且為上訴人戊○○等3人所自
    認，應堪認為真實。惟上訴人乙○○、甲○○主張其分別支
    出中藥費用45,300元、20,140元之事實，則為上訴人戊○○
    等3人所否認，辯稱依上訴人乙○○等2人是開中藥房，其所
    提估價單是自己開立，且依其2人之傷勢，並無支出中藥費
    用之必要等語。查上訴人乙○○等2人所提估價單係上訴人
    甲○○所開立，有估價單在卷可稽，已難認其等確有支出該
    中藥費用，且依上開診斷書記載，上訴人乙○○等2人所受
    傷害均為外傷，其等既已就醫治療，亦難認有以中藥治療之
    必要，是上訴人乙○○等2人既未證明其有支出該中藥費用
    ，且該費用係屬醫療所必要，其此部分主張，即無可採。
　2.不能工作之損害部分：上訴人甲○○主張其因本件受傷，約
    12天不能工作，以每日收入1,500元計算，共損失18,000元
    之事實，為上訴人戊○○等3人所否認。查上訴人甲○○因
    本件受傷住院2天，有其所提出之前揭診斷書可稽，且為上
    訴人戊○○等3人所不爭執，兩造於原審均同意以其每日收
    入1,200元計算（見原審卷第127頁），故上訴人甲○○主張
    受有2,400元之損害，應為可取。至上訴人甲○○所主張其
    餘10天不能工作之損害，係因其提出傷害告訴，為到場應訴
    所致，非屬其因受傷而喪失或減少勞動能力之損害，故上訴
    人甲○○此部分主張，並無可取。
  3.精神慰撫金部分：上訴人乙○○等2人因上訴人戊○○等3人
    故意侵權行為而受傷，精神上自受有痛苦，其等請求上訴人
    戊○○等3人給付精神慰撫金，應屬有據。經查，上訴人乙○○沒有工作，亦無財產；上訴人甲○○為高中畢業，經營
    中藥及西藥房，每月收入約5、6萬元，有房屋但無土地。上
    訴人戊○○並未受教育，沒有工作，有土地及房屋等財產；
    上訴人丙○○為高中畢業，為水電工，每月收入約2萬多元
    ，有房屋及土地等財產，但有貸款；上訴人丁○○係高中畢
    業，亦為水電工，每月收入約2、3萬元，沒有財產等情，業
    據兩造分別陳明在卷，並有上訴人丙○○所提台中商業銀行
    埤頭分行放款餘額證明書在卷可參。本院審酌兩造之身分、
    地位、經濟能力及上訴人乙○○等2人受傷程度與所受精神
    上痛苦等一切情狀，認上訴人乙○○、甲○○分別請求12,
    000元、80,000元之精神慰撫金，均屬過高，應以各50,000
    元為適當。
  4.承前所述，本件上訴人乙○○、甲○○所受損害分別為52,
    670元、54,590元。
　(三)未查，上訴人戊○○等3人雖辯稱其3人於案發當天，遭上訴
    人乙○○等2人灑石灰粉，致上訴人戊○○受有雙眼輕度紅
    腫之傷害，上訴人丙○○受有右眼化學性灼傷之傷害，其等
    得請求上訴人乙○○等2人賠償醫療費用約2000元、精神慰
    撫金各55,000元，並以該損害賠償額與上訴人乙○○等2人
    請求之金額相抵銷云云。惟按因故意侵權行為而負擔之債，
    其債務人不得主張抵銷，民法第339條規定甚明。本件上訴
    人戊○○等3人既基於傷害之故意，不法傷害上訴人乙○○
    等2人之身體，致負有侵權行為損害賠償債務，依上開規定
    ，其等主張抵銷，於法不合，所辯自不足採。
　(四)綜上所述，上訴人乙○○、甲○○依共同侵權行為之法律關
    係，請求上訴人戊○○等3人連帶給付上訴人乙○○52,670
    元、甲○○54, 590元，為有理由，應予准許，逾此範圍之
    請求，為無理由，應予駁回。原審就上開應准許部分，為上
    訴人乙○○等2人勝訴之勝決，並依職權及依上訴人戊○○
    等3人之聲請，為假執行及供擔保免為假行之宣告，而駁回
    上訴人乙○○等2人其餘之請求，核屬適法正當，兩造上訴
    意旨指摘原判決不當，求予廢棄改判，均為無理由，應予駁
    回其上訴。
六、據上論結，本件上訴均為無理由，依民事訴訟法第436條之1
    第3項、第449條第1項、第78條，第85條第1項前段，判決如
    主文。
中　　華　　民　　國　　94　　年　　7　　月　　 27　　日
                  民事第二庭    審判長  何志通
                                法  官　廖國佑
                            　　法  官  羅秀緞
以上正本係照原本作成。
不得上訴。
                      　　　    書記官　楊年雄
中　　華　　民　　國　　94　　年　　7　　月　　 27　　日
